臺灣雲林地方法院民事判決　　　　　　　100年度訴字第129號
原　　　告　湯謝美玉
訴訟代理人　湯和悅
被　　　告　鍾宜珮
訴訟代理人　莊喬能
　　　　　　林俊男
上列當事人間請求損害賠償事件，原告提起刑事附帶民事訴訟，
經本院刑事庭裁定移送前來（民國100 年度交附民字第2 號），
本院於民國100 年6 月22日言詞辯論終結，判決如下：
    主  文
被告應給付原告新台幣拾肆萬陸仟零拾壹元，及自民國一百
年一月八日起至清償日止，按年息百分之五計算之利息。
原告其餘之訴駁回。
訴訟費用由被告負擔十分之三，餘由原告負擔。
本判決第一項得假執行。
原告其餘假執行之聲請駁回。
    事實及理由
壹、程序方面:
    按訴狀送達後，原告不得將原訴變更或追加他訴。但被告同
    意者，不在此限，民事訴訟法第255 條第1 項第1 款定有明
    文。本件原告依侵權行為之法律關係，起訴請求被告賠付醫
    療費用新台幣（下同）148,304 元（含台大醫院雲林分院之
    147,12 4元及一品堂中醫診所之590 元）、看護費用120,60
    0 元、交通費18,750元、營養品及輔具21,818元、勞動能力
    損失708,480 元、精神慰撫金20萬元及殘障補償48萬元，合
    計1,697,362 元，於民國（下同）100 年5 月19日行準備程
    序期日，經被告同意當庭撤回請求殘障補償48萬元部分，並
    追加請求機車修理費用18,450元，又於同年6 月22日行言詞
    辯論期日，經被告同意擴張請求醫療費用為15 1,644元（含
    台大醫院雲林分院之149,934 元及一品堂中醫診所之1,710
    元）、交通費為41,200元、營養品及輔具為22,020元，依上
    規定，核無不合，應予准許，合先敘明。
貳、實體事項
一、原告方面：
(一)、被告於98年7 月16日上午，駕駛車牌號碼6369-JK 號自小客
    車，沿雲林縣斗六市○○路由西向東方向行駛，嗣於同日上
    午11時55分許，行經石榴路222 之7 號前交叉路口，原應遵
    守交通號誌紅燈之指示停車，待綠燈後再行駛，而依當時天
    氣晴、日間自然光線、柏油路面乾燥、無缺陷、無障礙物、
    視距良好，並無不能注意之情形，竟疏未注意車前狀況，違
    反前方路口交通號誌之管制而闖紅燈，適原告騎乘車牌號碼
    UT7-299 號機車，自石榴路222 之7 號前，欲橫越石榴路至
    福懋公司時，為被告所駕駛之自用小客車撞擊，致原告人車
    倒地（下稱系爭交通事故），機車損壞，並受有左側脛骨平
    台粉碎性骨折、第三腰椎骨折等傷害。
(二)、按依民法規定: 因故意或過失，不法侵害他人之權利者，負
    損害賠償責任。不法侵害他人之身體或健康者，對於被害人
    因此喪失或減少勞動能力或增加生活上之需要時，應負損害
    賠償責任。不法侵害他人之身體、健康、名譽或自由者，被
    害人雖非財產上之損害，亦得請求賠償相當之金額。
(三)、爰先請求被告賠償至本件訴訟言詞辯論期日前所生之損害:
    醫療費用為151,644 元（含台大醫院雲林分院之149,934 元
    及一品堂中醫診所之1,710 元）、交通費41,200元、營養品
    及輔具為22,020元、看護費用120,600 元、勞動能力損失70
    8,480 元、精神慰撫金20萬元及機車修理費用18,450元，合
    計1,262,394 元。至於未來所生之損害，則保留於實際支出
    時請求等語。
(四)、對於被告答辯之陳述:
  1.被告於刑事案件偵審中已坦承其闖紅燈肇事，並否認原告於
    系爭交通事故有過失。
  2.原告因本件交通事故，已向保險公司領取強制汽車責任保險
    金331,749元。
(五)、並聲明:
  1.被告應給付原告1,238,148 元，及自起訴狀繕本送達翌日起
    至清償日止，按年息百分之五計算之利息。
  2.原告願供擔保，請准宣告假執行。
  3.訴訟費用由被告負擔。
二、被告方面:
(一)、對於原告所主張兩造發生如刑事判決犯罪事實欄所載之系爭
    交通事故，並致原告受有傷害之事實不爭執。惟原告就系爭
    交通事故之發生，可能也有過失。被告在刑事庭承認闖紅燈
    ，可能是為了減免罪責。
(二)、被告同意給付原告關於醫療費用151,644 元（含台大醫院雲
    林分院之149,934 元及一品堂中醫診所之1,710 元）及輔具
    16,950元之請求。另被告不爭執原告所主張支出機車修理費
    用18,450元部分，並同意給付依每年369/1000之比例扣除折
    舊後之修車費用。至於原告請求之交通費41,200元、營養品
    5,070 元（22,020-16,950=5,070 ）、看護費用120,600 元
    、勞動能力損失708,480 元及精神慰撫金20萬元部分，似有
    過高，原告應提出證據證明屬實，且應以必要者為限。
(三)、另原告因系爭交通事故受傷，已領取強制汽車責任保險金33
    1,749元，應自原告請求之金額中扣除等語。
(四)、並聲明:原告之訴駁回，訴訟費用由原告負擔。
三、兩造不爭執及爭執事項:
(一)、不爭執事項：
  1.兩造有於刑事判決書犯罪事實欄所載之系爭交通事故發生，
    原告並因而受有該犯罪事實所載之傷害（即左側脛骨平台粉
    碎性骨折、第三腰椎骨折等）。
  2.原告因系爭交通事故已支付醫療費用151,644 元（含台大醫
    院雲林分院之149,934 元及一品堂中醫診所之1,710 元）。
  3.原告因系爭交通事故所受傷害，已向保險公司領取強制汽車
    責任保險金331,749 元。
(二)、爭執事項：
  1.兩造於系爭交通事故之過失比例為何？
  2.原告是否受有看護費120,600 元、交通費41,200元、營養品
    50,70 元及勞動能力損失708,480元之損害？
  3.原告得請求之機車修理費、精神慰撫金應以多少為適當？
四、得心證之理由:
(一)、按當事人於言詞辯論時為訴訟標的之捨棄或認諾者，應本於
    其捨棄或認諾為該當事人敗訴之判決，民事訴訟法第384 條
    定有明文。原告本於民法侵權行為損害賠償之規定，請求被
    告給付醫療費用151,644 元（含台大醫院雲林分院之149,93
    4 元及一品堂中醫診所之1,710 元）及輔具16,950元部分，
    業經被告於言詞辯論時表示同意給付，為訴訟標的之認諾，
    應依上開規定，為被告敗訴之判決。
(二)、原告主張被告於98年7 月16日上午，駕駛車牌號碼6369-JK
    號自小客車，沿雲林縣斗六市○○路由西向東方向行駛，嗣
    於同日上午11時55分許，行經石榴路222 之7 號前交叉路口
    時，依當時狀況，並無不能注意之情事，竟疏未注意車前狀
    況，而不慎撞擊適於該時處騎乘車牌號碼UT7-299 號機車，
    橫越石榴路至福懋公司之原告，致原告人車倒地，機車毀壞
    ，並受有左側脛骨平台粉碎性骨折、第三腰椎骨折等傷害，
    等情，為被告所不爭執，且有被告於系爭交通事故發生後於
    警局之談話紀錄表、道路交通事故現場圖暨調查報告表(一)(二)
    、現場暨肇事車輛照片及原告於台大醫院雲林分院之診斷證
    明書附台灣雲林地方法院檢察署（下稱雲林地檢署）99年度
    偵字第1257號偵查卷宗（第4 頁、第9 頁至第19頁）可按，
    足信無誤。
(三)、且原告主張系爭交通事故之發生，係由於被告駕車闖紅燈所
    致乙節，業經被告於99年8 月3 日在雲林地檢署99年度偵緝
    字第192 號過失傷害案件偵查中坦承屬實（該偵查卷第13頁
    至第14頁），核與原告於該偵查中之指訴情節相符（雲林地
    檢署99年度偵字第1257號偵查卷第37頁）。再者，被告亦於
    100 年2 月22日在本院99年度交易字第198 號過失傷害案件
    審理中為認罪之答辯，承認因其闖紅燈致發生系爭交通事故
    等情，亦有該準備程序筆錄附上開刑事卷（第77頁至第78頁
    ）及本院100 年度交簡字第1 號刑事判決在卷可佐（本院卷
    第6 頁至第8 頁），足信屬實。系爭交通事故之發生，係由
    於被告未注意車前狀況及該交叉路口之號誌，誤闖紅燈而肇
    事，應足認定。被告於本院空言抗辯原告就系爭交通事故之
    發生，可能有過失，被告在刑事庭承認闖紅燈，可能是為了
    減免罪責云云，委無可採。
(四)、按因故意或過失，不法侵害他人之權利者，負損害賠償責任
    。不法侵害他人之身體或健康者，對於被害人因此喪失或減
    少勞動能力或增加生活上之需要時，應負損害賠償責任。不
    法侵害他人之身體、健康、名譽、自由、信用、隱私、貞操
    ，或不法侵害其他人格法益而情節重大者，被害人雖非財產
    上之損害，亦得請求賠償相當之金額。民法第184 條第1項
    前段、第193 條第1 項、第195 條第1 項分別定有明文。被
    告既因駕車未注意車前狀況，誤闖紅燈撞擊原告所騎機車肇
    事，致原告受有機車損壞及上開傷害，自屬於因過失不法侵
    害原告之財產權及身體、健康權利之侵權行為。因此，原告
    依上開侵權行為法之規定，請求被告負財產上及非財產上（
    精神慰撫金）之損害賠償責任，於法自屬有據。茲逐項審酌
    原告請求賠償之金額有無理由如下:
  1.增加生活上需要部分:
  原告主張其因系爭交通事故受傷就醫共支出看護費用120,60
    0 元乙節，業據其提出看護費用證明及收據為證（本院卷第
    36頁至第38頁）。依該收據及證明所載看護日期分別為98年
    7 月16日至27日、同年7 月27日至10月27日及99年4 月29日
    至5 月4 日，每日費用1,800 元，核與原告所提出台大醫院
    雲林分院診斷證明書所載: 原告受有左側脛骨平台粉碎性骨
    折及第三腰椎骨折等傷害，於98年7 月16日接受鋼釘固定手
    術，同年月22日因第三腰椎壓迫性骨折，接受椎體成形手術
    ，共住院12天，出院後需休養三個月及專人照顧，且因左側
    脛骨平台粉碎性骨折，日後會影響左膝關節退化，須接受人
    工關節置換。嗣原告又於99年4 月29日入院，翌（30）日行
    左膝全人工膝關節置換術，於同年5 月4 日出院，左下肢遺
    存假關節且有顯著運動障害等情相符，有原告提出之上開醫
    院診斷證明書及身心障礙手冊影本附本院100 年度交附民字
    第2 號卷（第3 頁至第4 頁）可證; 且該每日之看護費用亦
    屬通常社會一般看護工資行情內，足信屬實。
  原告主張其因系爭交通事故受傷就醫共花費交通費41,200元
    ，其中至台大醫院雲林分院之就醫車資為10,800元，來回各
    26次及28次，每次車資200 元; 一品堂中醫診所就醫之車資
    為30,400元，共就診152 次，每次車資200 元等情，亦有原
    告提出之免用統一發票收據2 紙在卷可參（本院卷第92頁、
    第93頁）。核與被告所不爭執之原告於台大醫院雲林分院就
    診之醫療費用收據及一品堂中醫診所之診斷證明書所載原告
    就診共152 次相符，有該醫療費用收據及診斷證明書在卷可
    參（本院卷第29頁、第43頁至第74頁及第87頁至第90頁），
    且參酌原告所受之上開傷害及醫療過程，原告應有必要搭乘
    計程車就醫，故原告主張其花費上開必要之就醫車資，足以
    採信。
  另原告主張其增加支出營養品費用50,70 元乙情，雖亦據原
    告提出收據及統一發票為證（本院卷第39頁至第41頁）。惟
    按負損害賠償責任者，除法律另有規定或契約另有訂定外，
    應回復他方損害發生前之原狀。前項情形，債權人得請求支
    付回復原狀所必要之費用，以代回復原狀，民法第213 條第
    1 項、第3 項定有明文，即請求損害賠償之費用，應以必要
    者為限。原告未能提出其購買上開營養品係屬回復原狀所必
    要之證據供本院參酌，被告抗辯並其非必要，不得請求被告
    賠償，足以採信，故原告此部分之請求，不予准許。
  2.減少勞動能力損失708,480 元部分:
    查原告係於21年11月2 日出生，有其年籍在卷可按，於發生
    系爭交通事故時（98年7 月16日）年76歲又8 月，已逾65歲
    之強制退休年齡，當無如一般人之工作能力。惟審酌原告係
    職業家管，負責照顧就讀國小一年級之孫子，並無其他身體
    上的病痛等情，業據原告之子即其訴訟代理人當庭陳述明確
    ，另以原告係騎乘機車發生系爭交通事故之情節，堪信屬實
    。且參酌目前一般家庭之長者，平常幫忙照顧家中之幼小，
    應屬社會之常情，與原告於發生系爭交通事故時尚有平均餘
    命11.97 年等情，認原告至80歲止尚有1/5 之勞動能力。依
    目前平均工資每月17,880元計算，原告減少勞動能力之損失
    為140,040 元（17,880x40/5=143,040 ）。原告超過上開範
    圍之請求，尚屬無據，應予駁回。
  3.精神慰撫金部分：
    原告因被告不法之侵害，受有上開身體上傷害，依一般人均
    愛惜自己之身體，且身體受到傷害，將造成疼痛、不便等事
    實，原告主張其因而受有精神上痛苦，足以採信。本院審酌
    原告所受上開傷害，及致生原告精神上痛苦之程度，與原告
    76歲之高齡發生本件車禍，其未受過學校教育，職業為家管
    ，業據其訴訟代理人即原告之子於本院準備程序陳述明確;
    而被告係大學畢業，職業醫師，目前歇業中等情，亦有被告
    全戶戶籍資料查詢結果附雲林地檢署99年度偵字第1257號偵
    查卷（第34頁）及被告於本院99年度交易字第198 號刑事案
    件審理中陳述明確（該刑事卷第60頁背面），及原告名下僅
    有一筆現值52,000元之建物，被告則有多筆不動產及投資等
    情，有兩造稅務電子閘門所得調件明細表在卷可參（本院卷
    第76頁至第78頁）等兩造身分、經濟地位等一切情狀，認為
    原告請求被告賠償精神上損害20萬元，應屬相當，應予准許
    。
  4.機車之修理費用部分:
    原告主張其所騎乘之機車因系爭交通事故受損，修理費用共
    18,450元乙節，業據原告提出收據3 紙為證（本院卷第95頁
    ），且為被告所不爭執，堪信屬實。惟依上開民法第213 條
    規定，回復原狀之損害賠償費用應以必要者為限，且被害人
    不得因損害賠償而受有不當之利益。查原告所有之肇事機車
    係於西元2006年（民國95年）4 月出廠，有該車號查詢輕型
    機車車籍資料在卷可證（本院卷第75頁），至本件事故發生
    時已使用3 年3 月，依一般社會通常之經驗，一部機車正常
    使用之年限應可達5 年以上，則被告抗辯其願意賠償依每年
    扣除369/1,000 折舊後之修車費用，應屬可採。依此計算，
    被告應賠償原告7,346 元（18,450-18,450x369/1,000-【
    18,450-18,450x369/1,000 】x369/1,000=7,346.07 ，元以
    下不計），原告超過上開金額之請求，為無理由，不予准許
    。
(五)、依上計算，被告應賠償原告之金額為677,780 元（151,644+
    16,950+120,600+41,200+140,040+200,000+7,346=677,780
    ）。惟按保險人依本法規定所為之保險給付，視為被保險人
    損害賠償金額之一部分; 被保險人受賠償請求時，得扣除之
    ，強制汽車責任保險法第32條定有明文。而原告因系爭交通
    事故已受領強制汽車責任保險金331,749 元，為兩造所不爭
    執，並有強制汽車責任保險保費查詢中心汽、機車承保理賠
    狀況回覆結果在卷可參（本院卷第94頁），足信無誤。則原
    告得請求之損害賠償金額，應扣除其已受領之上開強制汽車
    責任保險金，扣除後為346,031 元（677,780-331,749=346,
    031 ）。
(六)、從而，原告本於侵權行為之法律關係，請求被告給付346,03
    1 元，及自起訴狀繕本送達之翌日即100 年1 月8 日起至清
    償日止，按年息百分之五計算之利息，為有理由，應予准許
    ，原告超過上開範圍之請求，為無理由，應予駁回。
六、本件判決所命被告給付之金額未逾50萬元，應依民事訴訟法
    第389 條第1 項第5 款規定，依職權宣告假執行。至於原告
    敗訴部分，其假執行之聲請，因訴之駁回而失所依附，應併
    予駁回。
七、訴訟費用負擔之依據：民事訴訟法第79條。
中    華    民    國   100    年    7     月     6    日
                  民事第二庭        法  官  黃一馨
以上為正本，係照原本作成。
如對本判決上訴，須於判決送達後20日內向本院提出上訴狀。
如委任律師提起上訴者，應一併繳納上訴審裁判費。
中    華    民    國  100     年    7     月    6     日
                                    書記官  陳善永